臺灣臺中地方法院民事判決　　　　　　100年度勞訴字第103號
原　　　告　王秀暐
訴訟代理人　王俊凱律師
被　　　告　鼎新電腦股份有限公司台中分公司
法定代理人　古豐永
訴訟代理人　王瑞彬
上列當事人間請求給付工資事件，本院於民國100年11月24日言
詞辯論終結，判決如下：
    主  文
原告之訴及假執行之聲請均駁回。
訴訟費用由原告負擔。
    事實及理由
一、原告起訴主張：
(一)、原告於民國（下同）100年6月3日遭被告公司強迫離職，原
    告雖於「離職申請單」上簽名，然依「離職申請單」所示
    ，原告雖在被告公司「離職申請單」上填寫原告之姓名，然
    原告於離職原因欄位之其他原因素欄特別載明「希望轉儲備
    顧問（菁英招募─全省需求）」之字眼，足證原告主觀之意
    思乃是希望調職而非離職，當然無所謂自請離職之意思存在
    。況且於被告公司要求原告交付被告公司之出入證件後，原
    告旋即向台中市勞資爭議協調會申請協調，並請求恢復原職
    及交付服務證明書及非自願離職證明書，足證雙方並無合意
    終止雙方之勞動契約之情形。又原告並無任何符合解雇之事
    由存在，被告亦未舉證證明原告有何需解雇之情形，則雙方
    之僱傭關係當然仍存在。惟此僱傭關係為被告所否認，堪認
    兩造間僱傭關係存否並不明確，致原告在私法上之地位有受
    侵害之不安狀態存在，且此不安狀態得以確認判決除去之，
    故原告起訴請求確認僱傭關係存在，應有即受確認判決之法
    律上利益。查原告之每月工資為新台幣（下同）35,000元，
    而原告因於100年6月3日即遭被告公司非法要求離開公司，
    因此，原告爰依兩造間之僱傭關係，請求確認兩造僱傭關係
    存在及請求被告公司給付薪資如聲明所示。
(二)、對被告抗辯之陳述：
  1.依「離職申請單」所示，原告雖在被告公司所謂之「離職申
    請單」上填寫原告之姓名，然原告於離職原因欄位之其他原
    因素欄特別載明「希望轉儲備顧問（菁英招募─全省需求）
    」之字眼，足證原告主觀之意思乃是希望調職而非離職，當
    然無所謂自請離職之意思存在。又原告並未於離職原因欄勾
    選任何離職原因，反而沒勾選就載明「希望轉儲備顧問（菁
    英招募─全省需求）」之字眼，足認原告之所以於「離職申
    請單」上填寫，乃是因不諳如何申請調職，始填寫於「離職
    申請單」上，原告並無離職之意思，否則自無庸填寫轉任儲
    備顧問。縱然被告公司表示不同意原告轉讓儲備顧問乙職，
    亦不存在雙方僱傭關係已告合意終止。況原告旋即於同年6
    月7日向中區勞動檢查所請求被告公司開立服務證明文件（
    包括離職原因），於隔日再向勞工局申請勞資協調，調解事
    項為開具服務證明及恢復原職等，於勞資爭議協調會時，即
    6月22日方取得被告公司交付之離職證明單，其上載明「自
    請離職」，方知被告認為原告自請離職，此完全不符原告之
    真意。
  2.其次，助理顧問師是三個月上線工作，而儲備顧問是六個月
    上線工作，所以儲備顧問乃是較低階之職缺，被告稱原告不
    符合儲備顧問乙職，與事實有違。更何況依據「離職申請單
    」附註：「2、（l）一般人員簽核至群/處最高主管核准後
    ，以密件方式送回人資主管簽章後，始可辦理離職手續並進
    行各項移交程序」，方屬正常離職流程。至於原告於「離
    職申請單」上填寫「希望轉儲備顧問」及交還出入證件，乃
    是因為原告希望調職，擔任儲備顧問之工作，而交還出入證
    件，乃是因被告公司之要求，並非有何離職之意思，被告誤
    認原告有自請離職之意，當與事實不符。
(三)、並聲明：
  1.確認兩造僱傭關係存在。
  2.被告應自100年7月5日起至原告復職之日止，按月於次月五
    日給付原告35,000元，並自各期應給付之翌日起至清償日止
    ，按年利率百分之五計算之利息。
  3.原告願供擔保，請准宣告假執行。
二、被告則以：
(一)、原告係於100年4月6日起任職於被告公司，並擔任助理顧問
    師一職。原告工作未滿2個月即向被告公司表示欲轉任儲備
    顧問師。因被告公司儲備顧問師一職需負責輔導客戶做電腦
    軟體上線、使用，該職務之人員需符合一定資格與條件，經
    審核原告之條件尚未達到該職務之標準，是以，被告公司無
    法同意原告轉任儲備顧問師之要求。原告隨即於100年6月2
    日自行簽署「離職申請單」向被告公司提出離職之申請，並
    於同年6月3日辦理並完成離職程序，是以，兩造間自上開期
    日起已無僱傭關係存在，本件應係原告自請離職，經被告公
    司同意，被告並無強行逼迫原告離職，於離職前亦未向原告
    表明終止僱傭契約之意，原告請求顯無理由等語資為抗辯。
(二)、答辯聲明：原告之訴駁回。如受不利判決，被告願供擔保，
    請准宣告免為假執行。
三、本院之判斷：
(一)、按民事訴訟法第247條所謂即受確認判決之法律上利益，係
    指因法律關係之存否不明確，致原告在私法上之地位有受侵
    害之危險，而此項危險得以對於被告之確認判決除去者而言
    （最高法院42年台上字第1031號判例參照）。經查，本件原
    告主張其與被告間之僱傭關係存在，被告則否認之，是原告
    法律上地位受有侵害之虞，自有受確認判決之法律上利益，
    合先敘明。
(二)、查原告係於100年4月6日與被告公司簽立僱傭合約書，並自
    該日起迄100年6月3日止任職於被告公司，擔任助理顧問師
    一職，期間原告曾簽立「離職申請單」，並於100年6月3日
    簽立「員工移交清單」後辦理離職乙情，有原告提出之100
    年6月22日台中市勞資爭議協調會紀錄（含離職申請單、離
    職證明書，本院卷第6頁以下）、被告提出之員工移交清單
    、財產移轉單（本院卷57、58頁）、僱傭合約書（本院卷第
    65頁以下）等件在卷可稽，且為兩造所不爭執，堪信屬實。
(三)、按表意人無欲為其意思表示所拘束之意，而為意思表示者，
    其意思表示，不因之無效。民法第86條前段定有明文。次按
    「民事訴訟如係由原告主張權利者，應先由原告負舉證之責
    ，若原告先不能舉證，以證實自己主張之事實為真實，則被
    告就其抗辯事實即令不能舉證，或其所舉證據尚有疵累，亦
    應駁回原告之請求」，最高法院著有17年度上字第917號判
    例可資參照。查原告主張其雖簽立「離職申請單」，但其僅
    是希望調職轉任儲備顧問師，故於「離職申請單」上特別填
    載「希望轉儲備顧問（菁英招募－全省需求）」，並無自請
    離職之意思等語。然原告固有於「離職申請單」上填載「希
    望轉儲備顧問（菁英招募－全省需求）」字眼（見本院卷第
    8頁），惟上開用語乃填載於「離職原因」欄，表面觀之僅
    能使人得知原告係因上開原因而離職，尚難使人認為原告僅
    有希望調職轉任而無離職之意。又關於原告簽立該「離職申
    請單」之緣由，原告於本院100年10月25日審理中自陳：
    「（離職申請單已經表明是離職申請單，為何仍要簽署申請
    ？）我知道這是離職申請單，但是我當時的想法是要以這張
    申請單當簽呈讓處長知道，這張申請單是鄭書豪指定的請人
    資將抬頭寫好，請總機交給我的；（簽署時有無看到離職申
    請單上的附註欄？）我有看，我是意見是我跟主管如果有爭
    議或我希望轉職的事情，要請處長作決定；（填寫員工移交
    清單是在何時？）六月三日處長簽完離職申請單後，找我談
    後，同天我就簽了這張員工移交清單，處長是早上找我談的
    ，我在下午填寫移交清單」等語（見本院卷第55頁以下），
    足見原告確已明白其所填寫的文件為「離職」申請單，並非
    單純調職轉任其他職務之申請單，稽以原告自陳其為東海會
    計系畢業，對於「離職」之效果當無不知之理。再參以原告
    並自陳其於100年6月3日上午簽立上開「離職申請單」，經
    被告公司處長簽認後，同日下午其另填寫「員工移交清單」
    （本院卷第57頁），並將出入證件包括管制卡及識別證等物
    品交還給被告公司，而觀之原告於該「員工移交清單」上並
    載明業將禮品團購之款項結清，則若原告僅有調職轉任被告
    公司其他職務並無離職之意，何以於填寫「離職申請單」，
    經被告公司處長簽認後，同日下午即填寫「員工移交清單」
    ，並將團購款項結清，繳還出入被告公司之相關證件？原告
    主張其心裡是希望調職轉任而已，僅是要以離職申請單當簽
    呈讓處長知道，其不認為這就是勞動契約要終止的意思，並
    無離職之意云云，顯與其舉措不符，難以遽信，此參原告於
    100年6月22日台中市勞資爭議協調會議上並請求被告開立非
    自願離職證明書（本院卷第6頁）乙節，亦得以佐證。又被
    告否認係主動逼迫原告離職及交付離職申請單予原告，亦無
    於原告離職前對原告表明終止僱傭契約之意；再依兩造訂立
    之僱傭合約書以觀（本院卷第65頁以下），兩造約定原告之
    試用期為三個月，而本件試用期滿距離被告離職之日僅剩一
    個月，被告若認原告確不能勝任工作，於原告離職時或試用
    期滿時所需支付之資遣費僅為數千元，實無為規避資遣費而
    逼迫原告離職之必要；況被告於本院審理中亦表明願意依規
    定給付資遣費及開立相關證明文件予原告，惟均不為原告接
    受，堪信被告辯稱原告工作未滿2個月即向被告公司表示欲
    轉任儲備顧問師，因被告公司儲備顧問師一職較為高階，且
    需負責輔導客戶做電腦軟體上線、使用，該職務之人員需符
    合一定資格與條件，經審核原告之條件尚未達到該職務之標
    準，被告公司無法同意原告轉任儲備顧問師之要求，原告始
    於100年6月2日自行簽署「離職申請單」向被告公司提出離
    職之申請，並於同年6月3日辦理並完成離職程序，似非全然
    無稽。則依前揭判例意旨所示，原告既填寫「離職申請單」
    ，並於其後簽立「員工移交清單」後辦理離職，復無法證明
    其係遭被告公司強迫離職，其無離職之意，則原告主張與上
    開事證不符，且乏事證證明，尚難採信。
四、綜上所述，本件原告主張之事實並無積極證據可資證明，其
    請求自屬無據。從而，原告主張依兩造間之僱傭關係，訴請
    本院判決：1.確認兩造僱傭關係存在。2.被告應自100年7
    月5日起至原告復職之日止，按月於次月五日給付原告
    35,000元，並自各期應給付之翌日起至清償日止，按年利率
    百分之五計算之利息，為無理由，應予駁回。又原告之訴既
    經駁回，其假執行之聲請即失所依據，併予駁回。
五、本件判決之基礎已臻明確，兩造其餘攻擊防禦方法及舉證，
    核與判決無影響，爰不另一一論述，併此敘明。
六、訴訟費用負擔之依據：民事訴訟法第78條。
中    華    民    國   100    年    12    月    13    日
                      勞工法庭        法  官  洪堯讚
一、右為正本係照原本作成。
二、如不服本判決，應於判決送達後20日內，向本院提出上訴狀
    （須按他造當事人之人數附繕本），如委任律師提起上訴者
    ，應一併繳納上訴審裁判費。
三、提起上訴，應以上訴狀表明(一)對於第一審判決不服之程度，
    及應如何廢棄或變更之聲明，(二)上訴理由（民事訴訟法第
    441條第1項第3款、第4款），提出於第一審法院。
中    華    民    國    100  年    12    月    14    日
                                      書記官  陳貴卿